臺灣臺中地方法院刑事判決　　　　　　 94年度訴緝字第124號
　　公　訴　人　臺灣臺中地方法院檢察署檢察官
　　被　　　告　辛○○
　　指定辯護人　本院公設辯護人　丁○○
上列被告因偽造有價證券案件，經檢察官提起公訴（八十五年度
偵字第四０七八號）及移送併案審理（八十五年度偵字第二七二
二號、六一七二號、八００八號、一九九七八號及九十四年度偵
緝字第四一二號），本院判決如下：
    主  文
辛○○共同連續意圖供行使之用，而偽造有價證券，處有期徒刑
肆年。偽造之「慶榮塗料有限公司」、「癸○○」印章各壹枚及
如附表一所示之偽造支票拾壹張，均沒收。
    犯罪事實
一、辛○○因積欠地下錢莊債務無力償還，地下錢莊又逼債孔急
    ，辛○○乃將上情告知其兄廖田源（業於民國八十七年一月
    三十一日死亡），廖田源則因業務關係得知慶榮塗料有限公
    司（下稱慶榮公司）負責人癸○○之支票帳號，並知悉癸○○之票據信用良好，竟起意冒用慶榮公司、癸○○之名義簽
    發支票，供偽向不知情之第三者購物或借款時擔保之用，以
    支付辛○○積欠地下錢莊的債務而詐欺取財，未經慶榮公司
    、癸○○之同意或授權，與辛○○共同基於意圖自己不法所
    有及偽造有價證券之概括犯意聯絡，由廖田源先於八十四年
    九月十四日前數天之某日，利用不知情之刻印人員偽造「慶
    榮公司」及「癸○○」之印章各一枚，繼由辛○○提供自己
    名義所申請之台中市第三信用合作社中正分社帳號五０七五
    九號之支票交付給廖田源，復由廖田源將辛○○如附表一所
    示之支票上原帳號「五０七五九」號，更改為慶榮公司的帳
    號「五二二二三」號，並在各該支票之發票人欄處，偽蓋上
    揭其所盜刻之「慶榮公司」、「癸○○」印章之印文於各該
    支票正面，而偽造如附表一以「慶榮公司」、「癸○○」為
    發票人之支票後，交由辛○○，於下列時、地持向他人調現
    或購買貨物，以供清償地下錢莊之用而行使：
（一）辛○○自八十四年十月七日起至同年月二十一日止，持附
      表一編號一至八所示支票，先後多次至台中縣豐原市○○
      路九二號「樹田家具行」，向該家具行負責人己○○○（
      現改名蔡美惠）購得牛皮沙發、紅木高低櫃及其他家具等
      物，辛○○並在該支票背面背書，以資擔保，己○○○並
      應辛○○要求開立附表二所示之支票找零給辛○○，但約
      定如辛○○用以給付貨款之支票如不獲兌現，己○○○如
      附表二所示的支票也不會兌現，致己○○○陷於錯誤，而
      交付上開家具及附表二之支票。嗣因上開支票屆期提示後
      因發票人簽章不符及帳號經更改而退票，己○○○始知受
      騙。
（二）辛○○於八十四年十一月廿四日，持附表一編號九所示支
      票，至台中縣大雅鄉○○村○○路○段一二七號「三德機
      車行」，以新台幣（下同）五萬五千元之代價，向丑○○
      購買機車一部，辛○○並在該支票背面背書，以資擔保，
      另約定於上開兌現後多出的錢要還給辛○○，致丑○○陷
      於錯誤，而交付上開機車予辛○○。嗣因上開支票屆期提
      示後因發票人簽章不符及帳號經更改而退票，丑○○始知
      受騙。
（三）辛○○於八十四年十一月三日，持附表一編號十所示支票
      ，至台中縣潭子鄉○○路○段七六號「見泰汽車行」，以
      二十三萬四千元之代價，向丙○○購買車號KX－八六七九
      號自用小客車一部，辛○○並在該支票背面背書，以資擔
      保，致丙○○陷於錯誤，而交付上開汽車予辛○○，並簽
      發面額二萬元之支票付予辛○○。嗣因上開支票屆期提示
      後因發票人簽章不符及帳號經更改而退票，丙○○始知受
      騙。
（四）辛○○於八十四年九月十日四日，經不知情之戊○○之介
      紹，持附表一編號十一所示支票，與戊○○一同前往位於
      台中縣潭子鄉○○路○段二八五號之欣辰實業有限公司（
      現改名為昕呈實業有限公司），向該公司負責人子○○之
      夫甲○○票貼調現，辛○○並在該支票背面背書，以擔保
      借款，致甲○○陷於錯誤，而交付三十五萬元予辛○○。
      嗣因上開支票屆期提示後因發票人簽章不符及帳號經更改
      而退票，甲○○始知受騙。
二、辛○○明知其上開附表一編號一至八所示交付己○○○之支
    票係偽造，必然不會兌現，而依其與己○○○之間約定，己○○○開立之找零支票係蓋用錯誤印鑑，如其交付己○○○
    之支票兌現，己○○○方會補蓋正確之印鑑章使其簽發的支
    票兌現，詎辛○○復承前詐欺取財之犯意，於八十四年十一
    月中旬某日，持附表二編號四所示之己○○○支票一紙，向
    甲○○票貼調現，辛○○並在該支票背面背書，以擔保借款
　　，致甲○○陷於錯誤，而交付十五萬元予辛○○。嗣因上開
  　支票屆期提示不獲兌現，甲○○始知受騙。另辛○○於八十
    四年上開期間，明知自己已毫無償債之能力，復承前詐欺取
    財之犯意，以簽發本票作為擔保之方式，使戊○○誤信廖學
    猶有能力可以償還，而陷於錯誤而陸續交付六十五萬元予辛○○，其後未如期兌現始知受騙。
三、案經丑○○、己○○○訴由台中縣警察局豐原分局報請臺灣
    臺中地方法院檢察署檢察官偵查起訴及移送併辦審理。
    理  由
一、右開犯罪事實業據被告辛○○於本院審理時坦承不諱，並經
    證人己○○○、丑○○、丙○○、乙○○證述及被害人戊○○指述在卷，此外，並有如附表一及附表二編號四所示之支
    票及其退票理由各一紙、台中市第三信用合作社八十五年七
    月十八日中市三信總字第０９４７號函、癸○○支票存款帳
    號５２２２３號開戶資料影本、三信商業銀行股份有限公司
    九十四年七月二十八日三信銀管字第一五六六號函各一份在
    卷可按。足見被告上述自白應與事實相符，亦可採為證據。
    故本件事證明確，被告前揭連續偽造有價證券暨詐欺取財等
    犯行，足可認定。
二、按「行使偽造之有價證券以使人交付財物，本即含有詐欺之
　　性質，如果所交付之財物，即係該證券本身之價值，其詐欺
  　取財仍屬行使偽造有價證券之行為，不另論以詐欺取財罪；
    但如行使該偽造之有價證券，係供擔保或作為新債清償而借
    款，則其借款之行為，已屬行使偽造有價證券行為以外之另
    一行為，始應再論以詐欺取財罪，並依牽連犯關係，從一重
    處斷。」，有最高法院九十年度台上字第五四一六號裁判意
    旨可資參酌（最高法院八十八年度台上字第四一三六號亦同
    此意旨）。故核被告辛○○上揭之所為，係犯刑法二百零一
    條第一項之偽造有價證券罪及同法第三百三十九條第一項之
    詐欺取財罪。被告就犯罪事實一所為之偽造有價證券及詐欺
    取財罪，與廖田源有犯意聯絡及行為分擔，均為共同正犯。
    其利用不知情之刻人員盜刻而偽造「慶榮公司」、「癸○○
    」印章，為間接正犯。又偽造印章後，復持以偽造印文，乃
    偽造有價證券之部分行為，不另論罪；又其偽造有價證券後
    持以行使之低度行為，應為偽造之高度行為所吸收，亦不另
    論罪。其先後多次偽造有價證券暨詐欺取財之犯行，均時間
    緊接，所犯構成要件相同，顯係基於概括之犯意反覆為之，
    皆為連續犯，應各以一罪論，並加重其刑。所犯偽造有價證
    券及詐欺取財等二罪間，則有方法、目的之牽連關係，構成
    牽連犯，應依刑法第五十五條，從較重之偽造有價證券一罪
    處斷。犯罪事實欄一（一）之附表一編號２、５及一（三）
    、（四）暨犯罪事實欄二、三部分，雖未據起訴，惟已據併
    辦，又與起訴有罪部分，具有連續犯之裁判上一罪關係，自
    亦在本院審理之範圍。爰審酌被告犯罪之目的、手段、方法
    、所生危害、所得多寡、犯後坦承犯行態度良好及被告係為
    支付地下錢莊之逼債始出此下策，其犯罪動機單純，其偽造
    之支票並未廣為流傳而影響至金融秩序等一切情狀，量處如
    主文所示之刑。公訴人雖求處五年六月，惟本院斟酌上情後
    ，認如主文所示之刑，較為適當，附此敘明。
三、偽造之「慶榮公司」、「癸○○」印章各一枚，係偽造之印
    章，雖未扣案，惟無從證明已滅失，應依刑法第二百十九條
    規宣告沒收；如附表一所示偽造支票十一張，應依刑法第二
    百零五條，均宣告沒收。
四、至台中地方法院檢察署八十六年三二四０號併辦意旨略以：
    辛○○於八十四年，盜賣其姪庚○○所有之門牌號碼台中市
    ○○路二０九之二三號房屋及坐落之基地予楊辛旺，而所賣
    之款項，均由辛○○取得，因認被告辛○○涉犯有刑法第三
    百三十九條第一項之詐欺取財罪等語。訊據被告矢口否認有
    上揭犯行，經查，楊辛旺於八十四年購買上開房地時，庚○○之監護人廖張阿有曾出面、在場簽約，並在親屬會議記錄
    及契約書上簽名、捺指印，有楊辛旺之供述可按，且前上揭
    會議記錄及契約書確有廖張阿有之簽名、指印，另系爭房地
    完成過戶後，因廖張阿有等人未能搬離，楊辛旺遂於八十四
    年五月五日，與辛○○、廖張阿有簽訂租賃約書，並經法院
    公證，嗣於八十六年五月十日，楊辛旺開立面額二十萬元支
    付予廖張阿有，亦有支票及切結書各一紙可憑。是本件被告
    辛○○是否有盜賣不無可議，況本件犯罪態樣與上開犯罪事
    實，截然不同，與起訴有罪部分，顯無任何連續犯可言，自
    應退回由檢察官另行偵查。
據上論斷，應依刑事訴訟法第二百九十九條第一項前段，刑法第
二十八條、第五十六條、第二百零一條第一項、第三百三十九條
第一項、第五十五條、第二百十九條、第二百零五條，罰金罰鍰
提高標準條例第一條前段，判決如主文。
本案經檢察官壬○○到庭執行職務。
中    華 　 民  　國    九十四  年    九   月   十三  日
                  刑事第三庭  審判長法  官  張靜琪
                                    法  官  郭妙俐
                 　                 法  官  吳進發
以上正本證明與原本無異。
如不服本判決，應於收受送達後10日內向本院提出上訴書狀（應
附繕本）。
　　　　　　　　　　　　　　　　　　書記官  李國敬
中    華 　 民  　國    九十四  年    九   月   十三  日
附表一：
┌─┬────┬─────┬───┬────┬─────┐
│編│付款行社│ 票據號碼 │發票人│ 發票日 │  面  額  │
│號│        │          │      │        │（新台幣）│
├─┼────┼─────┼───┼────┼─────┤
│１│台中市第│CQ0000000 │慶榮塗│84.10.21│ 100,000元│
│  │三信用合│          │料有限│        │          │
│  │作社中正│          │公司  │        │          │
│  │分社    │          │癸○○│        │          │
├─┼────┼─────┼───┼────┼─────┤
│２│同上    │CQ0000000 │同上  │84.11.23│  33,050元│
├─┼────┼─────┼───┼────┼─────┤
│３│同上    │CQ0000000 │同上  │84.11.28│ 237,400元│
├─┼────┼─────┼───┼────┼─────┤
│４│同上    │CQ0000000 │同上  │84.11.07│ 225,000元│
├─┼────┼─────┼───┼────┼─────┤
│５│同上    │CQ0000000 │同上  │84.12.07│ 243,000元│
├─┼────┼─────┼───┼────┼─────┤
│６│同上    │CQ0000000 │同上  │84.11.28│ 176,800元│
├─┼────┼─────┼───┼────┼─────┤
│７│同上    │CQ0000000 │同上  │84.11.24│  70,640元│
├─┼────┼─────┼───┼────┼─────┤
│８│同上    │CQ0000000 │同上  │84.11.17│  28,760元│
├─┼────┼─────┼───┼────┼─────┤
│９│同上    │CQ0000000 │同上  │84.11.28│  63,400元│
├─┼────┼─────┼───┼────┼─────┤
│１０│同上    │CQ0000000 │同上  │84.11.17│ 254,000元│
├─┼────┼─────┼───┼────┼─────┤
││同上    │CQ0000000 │同上  │84.11.17│ 350,000元│
└─┴────┴─────┴───┴────┴─────┘
附表二：
┌─┬────┬────┬────┬────┬─────┐
│編│付款行社│票據號碼│ 發票人 │ 發票日 │  面  額  │
│號│        │        │        │        │（新台幣）│
├─┼────┼────┼────┼────┼─────┤
│１│泛亞銀行│0000000 │己○○○│84.10.18│  24,000元│
├─┼────┼────┼────┼────┼─────┤
│２│泛亞銀行│0000000 │己○○○│84.11.10│  38,700元│
├─┼────┼────┼────┼────┼─────┤
│３│泛亞銀行│0000000 │己○○○│84.11.18│  30,000元│
├─┼────┼────┼────┼────┼─────┤
│４│泛亞銀行│0000000 │己○○○│84.11.18│ 150,000元│
├─┼────┼────┼────┼────┼─────┤
│５│泛亞銀行│0000000 │己○○○│84.12.18│ 120,000元│
├─┼────┼────┼────┼────┼─────┤
│６│泛亞銀行│0000000 │己○○○│84.12.18│ 123,000元│
└─┴────┴────┴────┴────┴─────┘
